臺灣高雄地方法院民事判決　九十三年度勞訴字第一號
　　原　　　告　丙○○
　　被　　　告　甲○○
　　訴訟代理人　許明德律師
當事人間給付薪資等事件，本院民國九十三年五月六日言詞辯論終結，判決如下：
    主    文
原告之訴及假執行之聲請均駁回。
訴訟費用由原告負擔。
    事實及理由
壹、程序方面：
一、按「訴狀送達後，原告不得將原訴變更或追加他訴，但有民事訴訟法第二百五十
    五條第一項各款情形之一者，不在此限：‧‧‧三、擴張或減縮應受判決事項之
    聲明者。‧‧‧七、不甚礙被告之防禦及訴訟之終結者。」民事訴訟法第二百五
    十五條第一項定有明文。
二、經查，本件原告於九十二年十二月九日起訴時，係求為判決：被告應給付原告新
    臺幣（下同）五十五萬元及自民國九十二年十二月九日起至清償日止，按年息百
    分之五計算之利息；並願供擔保，請准宣告假執行等語。嗣原告於九十三年四月
    十二日不變更其起訴之法律關係而訴請被告應給付原告一百萬元，並聲明求為判
    決：被告應給付原告一百萬元及自起訴狀繕本送達之翌日起至清償日止，按年息
    百分之五計算之利息；並願供擔保請准宣告假執行。按此係原告擴張其應受判決
    事項之聲明，且無礙被告之防禦及訴訟之終結，依法自應准許。
貳、實體方面：
一、原告起訴主張：按設於高雄市○○區○○路三十號之「翠峰診所」為被告所投資
    開設，其夫楊雲志為原告醫學院之學長，雙方彼此熟稔，故被告於民國九十二年
    五月間與原告洽談後，即與原告口頭成立僱傭契約，由被告僱用原告至翠峰診所
    擔任服務醫師，期間為一年，自九十二年五月二十一日起至九十三年五月二十日
    止，月薪為二十五萬元。彼時翠峰診所之登記負責醫師雖為戊○○，惟戊○○醫
    師仍為被告所僱用，故僱傭契約顯係存在於兩造之間無疑。雙方並口頭約定，若
    任何一方欲終止合約須於二個月以前以書面通知他方，否則將以違約論，並須賠
    償他方相當於二個月薪資之違約金。詎料被告一開始即拖延給付薪資，積欠原告
    九十二年六月份之薪資五萬元，並於九十二年七月三日向原告無預警終止契約，
    而翠峰診所已於九十二年十一月歇業，故依上開兩造之約定，被告自應以月薪二
    十五萬元計算，給付原告九十二年七月起迄於同年十月止之違約金九十五萬元及
    積欠六月份之薪資五萬元，共計一百萬元。爰本於僱傭契約之法律關係訴請被告
    應給付原告一百萬元，並聲明求為判決：(1)被告應給付原告一百萬元及自起訴狀
    繕本送達之翌日起至清償日止，按年息百分之五計算之利息。(2)願供擔保請准宣
    告假執行等語。
二、被告則聲明求為判決：(1)原告之訴及其假執行之聲請均駁回。(2)如受不利之判決
    ，則願供擔保請准免為假執行之宣告。其陳述如下：
（一）按醫療法第二十四條規定：「私立醫療機構由醫師設立者，該醫師並為其機構
      之負責醫師。」查被告並非醫師，根本無法擔任翠峰診所負責人，而原告於九
      十二年五月二十一日任職翠峰診所之服務醫師時，該診所之負責醫師係劉高魁
      ，而己○○○○係於九十二年五月十日即擔任翠峰診所之負責醫師，故本件原
      告於九十二年五月二十一日擔任翠峰診所服務醫師時，被告並非翠峰診所負責
      人甚明。而與己○○○○簽約之人係訴外人乙○○，並非被告，且己○○○○
      亦不認識被告，顯見被告並非翠峰診所之負責人，與原告間豈有可能存在僱傭
      契約﹖而己○○○○與乙○○簽訂共同經營翠峰診所之合約時，被告亦非擔任
      出名合夥人，充其量僅為隱名合夥人而已。
（二）又被告嗣後由其他出資人處聽聞原告離職時，翠峰診所開立之離職證明記載離
      職日期為九十二年七月八日，然原告堅持須改為九十二年七月三日，且在刪改
      處簽名，此有離職證明足稽，顯見原告於九十二年七月三日離職係其與翠峰診
      所雙方合意，與被告無涉。另辦理本件離職證明者係訴外人乙○○，亦非被告
      ，被告亦未保管翠峰診所印章。故原告將離職證明上之離職日期由九十二年七
      月八日刪改為九十二年七月三日，即表示同意終止契約甚明。另被告或翠峰診
      所亦從未與原告約定任何一方欲終止合約時，必須於二個月前以書面通知對方
      ，否則須賠償二個月薪資之違約金。況原告於起訴狀係請求二個月違約金，嗣
      後復擴張請求為四個月違約金，前後不符，益見其虛構勞動契約內容，不足採
      信。又被告既未聘任原告為翠峰診所醫師，有關翠峰診所積欠原告九十二年六
      月份薪資五萬元之糾紛亦與被告無涉。
三、原告主張其自九十二年五月二十一日起在「翠峰診所」任職為服務醫師，並於同
    年七月三日離職之事實，業據原告提出翠峰診所之開（執）業登記事項申請書一
    紙為證，並經本院向高雄市政府衛生局、高雄市左營區衛生所分別函查原告於翠
    峰診所擔任服務醫師之起訖期間無誤，並有高雄市左營區衛生所函覆本院之原告
    執業登記事項申請書、歇業核定書及執業年資證明書各一紙在卷可稽，並為被告
    所不爭執，堪信為真實。至原告主張其任職於翠峰診所乃係被告所聘僱，兩造間
    有成立僱傭契約，且被告積欠其薪資及違約金等情，則為被告所否認，並以上開
    情詞置辯，則本件之首要爭點厥為翠峰診所之負責人是否為被告﹖及兩造間究有
    否成立僱傭契約﹖本院爰判斷如下。
四、經查，原告雖主張翠峰診所為被告所投資開設，其夫楊雲志為原告醫學院之學長
    ，雙方彼此熟稔，故被告於九十二年五月間與原告洽談後，即與原告口頭成立僱
    傭契約，由被告僱用原告至翠峰診所擔任服務醫師，期間為一年，自九十二年五
    月二十一日起至九十三年五月二十日止，月薪為二十五萬元，彼時翠峰診所登記
    之負責醫師雖為戊○○，惟戊○○醫師仍為被告所僱用，故僱傭契約顯係存在於
    兩造之間云云。惟查：
（一）按「稱合夥者，謂二人以上互約出資以經營共同事業之契約。」「各合夥人之
      出資及其他合夥財產，為合夥人全體之公同共有。」「合夥之事務，除契約另
      有訂定或另有決議外，由合夥人全體共同執行之。」民法第六百六十七條第一
      項、第六百六十八條、第六百七十一條第一項分別定有明文。且「合夥財產，
      為合夥人全體公同共有，其為金錢出資，勞務出資，抑以他物出資，均無不同
      （包括動產或不動產）。又於合夥關係存續中，執行合夥事業之合夥人為他合
      夥之代表，其為合夥取得之物及權利，亦屬合夥人全體公同共有。」最高法院
      六十四年台上字第一九二三號著有判例可資參照。故合夥之事務，除契約另有
      訂定或另有決議外，均須由合夥人全體共同執行之；且在合夥關係存續中，執
      行合夥事業之合夥人為合夥所取得之權利，亦屬合夥人全體公同共有，斷無其
      權利義務歸於執行合夥事業之合夥人一人之理，先予敘明。
（二）經查，翠峰診所係訴外人乙○○與被告所出名合夥開設，另有隱名合夥人數名
      ，該合夥並無設代表人，翠峰診所內醫師之招募均需合夥人即乙○○與被告共
      同同意後，才以翠峰診所之名義僱用醫師。原告至翠峰診所任職一事，係該合
      夥推舉被告與原告洽談後，方以翠峰診所之名義僱用原告，被告一人並不能單
      獨決定是否要僱用原告，而須經乙○○與被告共同同意始可等情，業據證人乙○○證述明確（本院九十三年四月十五日言詞辯論筆錄參照）。且原告任職於
      翠峰診所時之負責醫師雖為劉高魁，惟己○○○○係訴外人乙○○所聘請至翠
      峰診所擔任負責醫師之事實，已據證人己○○○○證述明確（本院九十三年四
      月五日言詞辯論筆錄參照），並有己○○○○與訴外人乙○○簽訂之合約書一
      紙可資參憑，且為被告所自陳無誤；另接替己○○○○擔任翠峰診所負責醫師
      之戊○○，則係由被告與之洽談後，由被告以「翠峰診所甲○○」之名義與之
      簽約等情，亦據證人戊○○醫師證述綦詳（本院九十三年四月十五日言詞辯論
      筆錄參照），並據其提出合約書影本一份附卷可稽。綜上，堪認翠峰診所確係
      訴外人乙○○與被告所出名合夥開設。是被告辯稱根據醫療法第二十四條之規
      定，翠峰診所之負責人應係負責醫師，而原告於九十二年五月二十一日任職翠
      峰診所之服務醫師時，該診所之負責醫師係劉高魁，而與己○○○○簽約之人
      係訴外人乙○○，並非被告，故被告並非翠峰診所之負責人，充其量僅為隱名
      合夥人而已云云，固不足採信。惟翠峰診所既係被告與訴外人乙○○所共同出
      名合夥開設，則揆諸前開之說明，該合夥之事務，除契約另有訂定或另有決議
      外，既均須由合夥人全體共同執行之；且在合夥關係存續中，執行合夥事業之
      合夥人為合夥所取得之權利，亦屬合夥人全體公同共有，斷無其權利義務歸於
      執行合夥事業之合夥人一人之理。則縱原告主張係被告與伊口頭成立僱傭契約
      等情為真，惟該僱傭契約之權利義務關係，亦屬翠峰診所之合夥人全體公同共
      有，而非歸屬於被告一人而已。從而，被告辯稱伊與原告間並無存在僱傭契約
      等語，即非無據。
（三）矧「稱僱傭者，謂當事人約定，一方於一定或不定之期限內為他方服勞務，他
      方給付報酬之契約。」民法第四百八十二條定有明文。查原告既非係為被告服
      勞務，而係為翠峰診所服勞務，並由翠峰診所之全體合夥人負給付原告薪資之
      責（此部分參證人乙○○於本院九十三年四月十五日言詞辯論筆錄之證詞），
      則原告主張之僱傭契約應係存在於伊與翠峰診所之全體合夥人間。從而，原告
      執其因係與被告洽談至翠峰診所服務一情，而認定其僱傭契約係存在於與被告
      之間，尚嫌速斷，不足採信。
五、綜上所述，原告之僱傭契約既係存在於與翠峰診所之全體合夥人間，則被告顯非
    原告之雇主，則原告本於僱傭契約之法律關係請求被告應給付原告薪資及違約金
    共一百萬元及自起訴狀繕本送達之翌日起至清償日止，按年息百分之五計算之利
    息，為無理由，應予駁回。又原告之訴既經駁回，其假執行聲請亦失所依附，併
    駁回之。
六、又本件事證已臻明確，原告另所提出其與被告間之談話錄音及譯文、其與證人丁○○間之談話錄音及譯文欲證明其醫師公會之會費為被告所代為繳納；及聲請本
    院調閱兩造間之電話通聯紀錄、調閱被告配偶之信用卡刷卡紀錄等舉證、主張及
    陳述，均與本院上開得心證之事實無涉，爰不贅於調查、論述及指駁，併敘明之
    。
據上論結：原告之訴為無理由，依民事訴訟法第七十八條，判決如主文。
中　　　華　　　民　　　國　　九十三　　年　　　五　　　月　　二十　　　日
                                臺灣高雄地方法院勞工法庭
~B法　　　官　楊富強
正本係照原本作成。
如不服本判決，應於送達後廿日內，向本院提出上訴狀並表明上訴理由，如於本判決
宣示後送達前提起上訴者，應於判決送達後十日內補提上訴理由書（須附繕本）。
中　　　華　　　民　　　國　　九十三　　年　　　五　　　月　　二十　　　日
~B法院書記官　陳淑女
